# Espacios y anclas
```{r, include=FALSE}
urls <- read.delim2('urls.tsv', stringsAsFactors = FALSE)
urls <- urls[which(nchar(urls$url)<70), 'url']
urls <- as.data.frame(urls, stringsAsFactors = FALSE)
names(urls) <- 'URL'
```

Los espacios, saltos de líneas y ubicación de las cadenas son otro de los elementos que pueden ser controlados y tenidos en cuenta a través de expresiones regulares.

## \\s

Si bien los espacios pueden ser buscados mediante un espacio en blanco, este puede ser indicado con `\s`. 

```{r, echo=FALSE}
knitr::kable(head(gsub('\\s', '&nbsp;', urls[grepl('\\s+',urls$URL, perl=TRUE),]), perl=TRUE), align = 'c', col.names = 'URL')
```

Una operación común al respecto consiste en reemplazar los espacios en blanco consecutivos, para lo cual solo hay que buscar `/s+` y reemplazar las coincidencias con una cadena de texto vacía.

```{r, echo=FALSE}
knitr::kable(head(gsub('\\s+', '', urls[grepl('\\s+',urls$URL, perl=TRUE),]), perl=TRUE), align = 'c', col.names = 'URL')
```

## \\t

Las tabulaciones pueden ser facilmente identificadas con expresiones regulares usando `\t`. A veces estas tabulaciones pueden ser confundidas con espacios en blanco.

```{r, echo=FALSE}
knitr::kable(head(urls[grepl('\\t+',urls$URL, perl=TRUE),]), align = 'c', col.names = 'URL')
```

En algunas ocasiones los datos pueden incluir por error tabulaciones que de misma manera que con los espacios pueden corregirse con `\t+`.

```{r, echo=FALSE}
knitr::kable(head(gsub('\\t+', '', urls[grepl('\\t+',urls$URL, perl=TRUE),]), perl=TRUE), align = 'c', col.names = 'URL')
```

De forma inversa, se pueden insertar tabulaciones a modo de reemplazo, sustituyendo un caracter o conjunto de caracteres por ello. Por ejemplo, se pueden reemplazar las barras invertidas por tabulaciones buscando `/` y reemplazando por `\t`.

```{r, echo=FALSE}
knitr::kable(head(gsub('/', '\t', urls$URL, perl=TRUE)), align = 'c', col.names = 'URL')
```

Pero <u>no olvides</u> que algunos ficheros pueden venir delimitados por estos caracteres, por lo que dichos cambios han de aplicarse con cuidado.

## \\n

Con los saltos de línea ocurre lo mismo que con los espacios y las tabulaciones. Son facilmente localizables usando `\n` y las aplicaciones y advertencias vistas en las tabulaciones son directamente trasladables aquí.

```{r, echo=FALSE}
knitr::kable(head(gsub('\\n', '\\s', gsub('\\n', '<br>', urls[grepl('\\n',urls$URL, perl=TRUE),])), perl=TRUE), align = 'c', col.names = 'URL', escape = FALSE)
```

Por un lado es facil solucionar problemas en los datos o mejorar su estructura, por ejemplo reemplazando saltos de líneas `\t` por espacios `\s` o cadenas de texto vacías.

```{r, echo=FALSE}
knitr::kable(head(gsub('\\n', '\\s', urls[grepl('\\n',urls$URL, perl=TRUE),]), perl=TRUE), align = 'c', col.names = 'URL', escape = FALSE)
```

O bien dividir cadenas de texto en líneas, por ejemplo reemplazando las barras invertidas `\` por saltos de línea `\n`.

```{r, echo=FALSE}
knitr::kable(head(gsub('/', '<br>', urls[1,]), perl=TRUE), align = 'c', col.names = 'URL', escape = FALSE)
```

Nuevamente, ten cuidado al eliminar o crear líneas, sobre todo cuando apliques dichos cambios directamente sobre un fichero.

## ^ y $

En relación con ello se encuentran las anclas, con las que se puede marcar el inicio y final de una línea, delimitando mejor las búsquedas y reemplazos. Algo que además puede ser de ayuda cuando se usa en combinación los saltos de línea.

Con `^` se marca el inico de la línea. En este caso podemos usarlo por ejemplo para buscar todas aquellas URLs que comiencen por `book` con `^book`.

```{r, echo=FALSE}
knitr::kable(head(urls[grepl('^book',urls$URL, perl=TRUE),]), align = 'c', col.names = 'URL')
```

Por su parte, `$` marca el final de la línea. Como ejemplo, podemos buscar todas las URLs que terminan en `.com` usando `\.com$` (recuerda que el punto es necesario escaparlo).

```{r, echo=FALSE}
knitr::kable(head(urls[grepl('\\.com$',urls$URL, perl=TRUE),]), align = 'c', col.names = 'URL')
```


